臺灣板橋地方法院刑事判決　　　　　　　96年度易字第1717號
公　訴　人　臺灣板橋地方法院檢察署檢察官
被　　　告　甲○○
　　　　　　　　　　　之1
上列被告因侵占案件，經檢察官提起公訴（96年度偵緝字第1496
號），被告於準備程序中為有罪之陳述，經本院合議庭裁定由受
命法官進行簡式審判程序獨任審理，本院判決如下：
    主  文
甲○○連續意圖為自己不法之所有，而侵占對於業務上所持有之
物，處有期徒刑壹年貳月。減為有期徒刑柒月。
    事  實
一、甲○○自民國93年2 月1 日起至93年10月29日止，任職設於
    臺北縣林口鄉○○路○ 段468 號2 樓之瑞祥保全股份有限公
    司（以下簡稱「瑞祥公司」），為該公司派駐在臺北縣新莊
    市○○路○ 段260 號「中華大樓公寓大廈」擔任總幹事，負
    責為該公寓大廈管理委員會代收取、保管住戶繳交之管理費
    及辦理各項費用之支出等事項，為從事業務之人。詎甲○○
    竟基於意圖為自己不法所有之概括犯意，自93年10月間起至
    93年10月間止，在前開公寓大廈內，連續將如附表所示向住
    戶所收取之管理費、瑞祥公司向管理委員會所請領之管理費
    、該公寓大廈管理委員會應給付予廠商之保養服務費、工程
    修繕費、補值花木材料費、社區雜項支出費等費用及保管之
    零用金、高速公路回數票等，共計新台幣（下同）863543元
    ，擅自挪為己用，以易持有為所有之意思予以侵占入己。
二、案經瑞祥公司訴請臺灣板橋地方法院檢察署檢察官偵查起訴
    。
    理  由
一、按除被告所犯為死刑、無期徒刑、最輕本刑為三年以上有期
    徒刑之罪或高等法院管轄第一審案件者外，於第一次審判期
    日前之準備程序進行中，被告先就被訴事實為有罪之陳述時
    ，審判長得告知被告簡式審判程序之旨，並聽取當事人、代
    理人、辯護人及輔佐人之意見後，裁定進行簡式審判程序，
    刑事訴訟法第273 條之1 第1 項定有明文。經核本件被告甲
    ○○所犯係死刑、無期徒刑、最輕本刑為三年以上有期徒刑
    以外之罪，其於準備程序中就被訴事實為有罪之陳述，經法
    官告知簡式審判程序之旨，並聽取公訴人及被告之意見後，
    本院合議庭認宜進行簡式審判程序，爰依首揭規定合議裁定
    由受命法官獨任進行簡式審判程序，合先敘明。
二、上開事實，迭據被告甲○○於本院準備程序及審理時坦承不
    諱（見本院卷第84頁、第91頁），核與證人即告訴人代理人
    廖永隆於警詢時證述情節相符（94年他字第1398號偵查卷第
    5 頁至第6 頁），並有被告個人履歷資料卡影本、中華大樓
    社區管理委員會收費日報表、費用收繳/ 通知單、中華大樓
    管理費用收繳單、中華大樓管理委員會付款憑單、統一發票
    、免用統一發票收據等件附卷足資佐證，足徵被告前開自白
    核與事實相符，應堪採信。綜上，本件事證明確，被告犯行
    洵堪認定。
三、核被告所為，係犯刑法第336 條第2 項之業務侵占罪。查被
    告行為後，刑法業於94年2 月2 日修正公布，95年7 月1 日
    起施行。按「行為後法律有變更者，適用行為時之法律，但
    行為後之法律有利於行為人者，適用最有利於行為人之法律
    」，修正後刑法第2 條第1 項定有明文。此條規定係規範行
    為後法律變更所生新舊法比較適用之準據法，本身尚無新舊
    法比較之問題，於新法施行後，應一律適用新法第2 條第1
    項之規定，為「從舊從輕」之比較，先予敘明。而被告行為
    後，刑法第56條連續犯之規定，亦於94年2 月2 日修正公布
    刪除，並於95年7 月1 日施行，則被告之犯行，因行為後新
    法業已刪除連續犯之規定，此刪除雖非犯罪構成要件之變更
    ，但顯已影響行為人刑罰之法律效果，自屬法律有變更，依
    新法第2 條第1 項規定，比較新、舊法之結果，仍應適用較
    有利被告之行為時即舊法論以連續犯。故本件被告先後多次
    侵占犯行，均時間緊接，手法相同，觸犯構成要件同一之罪
    名，顯係基於概括犯意反覆為之，應依修正前刑法第56條連
    續犯之規定論以一罪，並加重其刑。爰審酌被告正值青壯，
    竟不思循正當途徑獲致財物，反因一己貪念，連續藉職務上
    之機會，將「中華大樓公寓大廈」住戶繳交之管理費挪為私
    用，侵占金額達共計863543元，損及該大廈住戶、瑞祥公司
    等之權益，且迄未與告訴人達成民事和解，賠償告訴人之損
    失，本不宜寬貸，惟念其於本院審理時坦承全部犯行，態度
    非差等一切情狀，量處如主文所示之刑。又中華民國九十六
    年罪犯減刑條例業經立法院制定，並業經總統於96年7 月4
    日公布，自96年7 月16日起生效，本件被告犯罪時間係在96
    年4 月24日以前，合於上開減刑條例第2 條第1項 第3 款之
    規定，且非同條例第3 條所定不得減刑之罪，是併依上開減
    刑條例規定減其2 分之1 之刑。
據上論斷，應依刑事訴訟法第273 條之1 第1 項、第299 條第1
項前段，刑法第2 條第1 項前段、修正前刑法第56條、刑法第
336 條第2 項，罰金罰鍰提高標準條例第1 條前段，中華民國九
十六年罪犯減刑條例第2 條第1 項第3 款、第7 條，判決如主文
。
本案經檢察官顏世翠到庭執行職務。
中　　華　　民　　國　　96　　年　　11　　月　　12　　日
                  刑事第十三庭    法　官  李麗珠
上列正本證明與原本無異。
如不服本判決，應於送達後十日內敘明上訴理由，向本院提出上
訴狀
                                  書記官  林政良
中　　華　　民　　國　　96　　年　　11　　月　　12　　日
附錄本案判決論罪科刑法條：
刑法第335條
  意圖為自己或第三人不法之所有，而侵占自己持有他人之物者
  ，處5 年以下有期徒刑、拘役或科或併科1 千元以下罰金。
  前項之未遂犯罰之。
刑法第336條第2項
  對於業務上所持有之物，犯前條第1 項之罪者，處6 月以上5
  年以下有期徒刑，得併科3 千元以下罰金。
附表：
┌──┬──────────────┬─────────┐
│編號│        侵占款項名目        │侵占金額          │
│    │                            │（單位：新台幣元）│
├──┼──────────────┼─────────┤
│1   │侵占93年10月11日至同年10月21│32965             │
│    │代收孫定種等人管理費用收入25│                  │
│    │筆。                        │                  │
├──┼──────────────┼─────────┤
│2   │侵占93年10月21日至同年10月23│27935             │
│    │日代收李曉如等人管理費用收入│                  │
│    │25筆。                      │                  │
├──┼──────────────┼─────────┤
│3   │侵占93年10月23日代收李俊憲等│21752             │
│    │人管理費用收入22筆。        │                  │
├──┼──────────────┼─────────┤
│4   │侵占93年10月23日代收張迺成等│27374             │
│    │人管理費用收入24筆。        │                  │
├──┼──────────────┼─────────┤
│5   │侵占93年10月25日代收吳文鈺等│7348              │
│    │人管理費用收入6筆。         │                  │
├──┼──────────────┼─────────┤
│6   │侵占瑞祥公司請領之93年10月份│232000            │
│    │管理服務費。                │                  │
├──┼──────────────┼─────────┤
│7   │侵占祥恩消防機電工程公司請領│14000             │
│    │之93年10月份保養服務費。    │                  │
├──┼──────────────┼─────────┤
│8   │侵占祥恩消防機電工程公司請領│111000            │
│    │之第3期消防修繕工程尾款費。 │                  │
├──┼──────────────┼─────────┤
│9   │侵占協洋機電企業請領之93年10│23000             │
│    │月份電梯保養服務費。        │                  │
├──┼──────────────┼─────────┤
│10  │侵占美芊花卉材料行請領之補值│4050              │
│    │花木材料費。                │                  │
├──┼──────────────┼─────────┤
│11  │侵占社區雜項支出請領支93年10│1960              │
│    │月份費用。                  │                  │
├──┼──────────────┼─────────┤
│12  │侵占93年3月至同年10月份管理 │246495            │
│    │費（住戶已繳但未入帳冊）。  │                  │
├──┼──────────────┼─────────┤
│13  │侵占93年3月至同年10月B1及B2 │72600             │
│    │停車場管理費（住戶已繳但未入│                  │
│    │帳冊）。                    │                  │
├──┼──────────────┼─────────┤
│14  │協洋機電企業有限公司10月份申│35000             │
│    │請電梯維修材料費。          │                  │
├──┼──────────────┼─────────┤
│15  │中華大樓管理委員會委託被告代│5000              │
│    │管零用金。                  │                  │
├──┼──────────────┼─────────┤
│16  │代售高速公路回數票28張。    │1064              │
│    │                            │                  │
├──┼──────────────┼─────────┤
│總計│                            │863543            │
└──┴──────────────┴─────────┘
